臺灣臺北地方法院民事判決　九十年度重訴字第一三○八號
　　原　　　告　乙○○
　　被　　　告　甲○○
右當事人間請求侵權行為損害賠償事件，本院判決如左：
    主    文
原告之訴及假執行之聲請均駁回。
訴訟費用由原告負擔。
    事    實
甲、原告方面：
一、聲明：
  (一)被告應給付原告新台幣（下同）一千二百萬元，及自起訴狀繕本送達翌日起至清
    償日止，按年息百分之五計算之利息。
  (二)願供擔保請准宣告假執行。
二、陳述：
  (一)兩造自民國八十四年四月結婚以來，皆賴原告自耕農所得報酬和原告之祖業家產
    所遺留衍生之孳息生活。茲原告因輕度精神疾病及八十七年初至大陸換腎之故，
    自八十六年四月二十三日起即將原告之金錢以轉帳、匯款或存款方式暫時存放於
    被告帳戶，並委由被告管理，再將所衍生之法定孳息或因操作股票資金得利之利
    得作為被告之報酬，合先敘明。
  (二)八十九年十二月十三日，原告有筆一千三百萬元定期存單到期，原告在被告央求
    下，將該筆定期存單結餘之本金及利息全部匯入原告設於陽信商業銀行（下稱陽
    信）木柵分行（00000000000號帳戶），同日再將其中一千一百萬元
    電匯至被告設於陽信木柵分行（0000000000之三號）綜合存款帳戶。
    惟被告又以在花旗銀行信義分行開立台幣便利存款帳戶（0000000000
    號帳戶）得以購買海外基金或歐元等外幣為由，徵詢原告意見，原告鑑於委任被
    告投資理財之故，遂為同意，復許被告將前揭一千一百萬元匯入被告前揭花旗銀
    行信義分行帳戶。嗣八十九年十二月十九日，原告另有一筆一百萬元定期存款到
    期，被告再謂願從前揭一千一百萬元中撥出二百萬元，以此三百萬元可在花旗銀
    行開戶直接晉升為貴賓會員享有特別待遇及專業理財之諮詢，原告因彼此為夫妻
    ，遂隨被告之建議，並在花旗銀行信義分行開戶（斯時被告在花旗銀行信義分行
    帳戶之款項為九百萬元）。詎事隔不過三個月，被告卻於九十年三月十六日無故
    攜子離家，經陽信信用卡部來電告知原告信用卡之附卡於當日有異常消費，原告
    方知被告離家之情。九十年三月十九日被告即至該行提領該九百萬元。之後，原
    告再為查證，發現先前於八十九年五月二十六日經被告指示將原告個人設於板信
    商業銀行（下稱板信）中和分行之00000000000000號帳戶結清，
    將結清之三百三十七萬七千四百五十五元暫存於被告舅父陳載福設於板信同一分
    行帳號00000000000000號帳戶，授權被告操作該資金，原告嗣復
    同意以其中之三百萬元投資富鼎益利信基金，雖該基金於三個月後即贖回，但贖
    回後之金額及利息續存於被告設於台北市木柵區農會帳戶（帳號：000000
    00000000號）辦理定存，該筆款項竟早遭被告提領不知去向。
  (三)原告因消費寄託及委任被告投資之九百萬元及投資富鼎益利信基金三百萬元之本
    息均遭被告提領殆盡，被告顯違反消費寄託契約之受寄人及受任人之義務，甚至
    該當不法侵害原告權利之情事，為此，依民法第五百九十七條、第五百四十四條
    及第一百八十四條第一項規定，請求被告給付一千二百萬元（九百萬元部分為花
    旗銀行信義分行，三百萬元為購買富鼎益利信基金），及自起訴狀繕本送達翌日
    起至清償日止，按年息百分之五計算之利息。
  (四)對被告抗辯之陳述：
    1.原告自八十六年四月二十三日起即將存款匯予被告以供買賣股票，同年四月二
      十八日、同年五月九日、十月三十日、八十七年四月十日、十月十五日、十二
      月十六日、八十八年十二月九日均分別匯款數十萬元至百萬元不等金錢予被告
      ，原告將個人款項委由被告管理操作之事實甚明。
    2.一千三百萬元定存單乃高水成生前為免課徵遺產稅所為之規劃，惟高水成於八
      十九年三月十八日死亡後，依法必須補稅，原告遂於同年六月三十日提交財政
      部賦稅署稽核組乙份說明書，此情復為被告所知，故此一千三百萬元乃用來事
      後補遺產稅所用，實不可能在尚未完稅前即行贈與他人。況如將解約之一千三
      百萬元中之一千一百萬元贈與予被告，被告何以匯出二百萬元予原告在花旗銀
      行信義分行開戶，足見被告抗辯原告有贈與金錢云云不可採。再被告曾於九十
      年五月二十日來電，對話中被告已承認拿走鉅款之事實，益明原告匯款予被告
      僅係暫存而已。此外，徵諸原告於八十九年二、三月間赴大陸換腎之一百萬元
      費用，乃八十九年三月三日自被告設於台北市木柵區農會帳號0000000
      00000號帳戶經原告指示提領而來，如係贈與，原告換腎之費用當由自己
      之存款支付，何須動用此證券帳戶，此適可證明原告匯款入原證二證券帳戶僅
      單純供被告投資而已，絕非贈與。
    3.原告雖有以自行名義開立證券帳戶，惟關於股票之投資皆委由被告操作，且夫
      妻間借用配偶名義為之亦事理之常。高水成生前之投資理財亦交由被告操盤，
      此復有證券帳戶可稽，足見原告全家皆信賴被告，原告將金錢寄託予被告，委
      託管理之情屬實。
    4.被告設於花旗銀行信義分行帳戶金融卡之密碼於九十年三月十六日被告離家當
      日即由被告掛失停用，果帳戶內之款項係原告所贈與，被告無須掛失止付。且
      該金融卡原一直由原告保管，以此益見被告係為侵吞該筆款項。
    5.被告於九十年三月十六日離家後，旋單方面向台北市文山區第一戶政事務所申
      請住址變更，繼之至花旗銀行信義分行提領九百萬元，甚就在花旗銀行信義分
      行爭執乙事對被告提出傷害告訴及提出通常保護令之聲請，並將原告授權購買
    　之富鼎基金買回，所得價金亦挪為己用。另又謊稱原告母親贈與被告之土地所
      有權狀遺失，逕向台北縣新店地政事務所申請補發。此等行徑，在在顯示被告
      有侵害原告權利之事實。
三、證據：如附件一所示外，另聲請調查被告設於花旗銀行信義分行帳戶密碼變更情
    形。
乙、被告方面：
一、聲明：
  (一)如主文第一項所示。
  (二)如受不利判決，願供擔保請准宣告免為假執行。
二、陳述：
  (一)原告迄未證明兩造間有所謂「金錢寄託契約」與「委任契約」之關係存在，原告
    之訴並無理由。
  (二)被告於八十四、八十五年間仍尚在安親班上班，至八十五年十月間，原告就醫檢
    查出腎衰竭症狀，被告乃辭去工作專心照顧原告，數年來備極辛勞，原告為肯定
    與感念被告專心持家、照顧原告及幼子之辛勞，數年來便陸續贈與金錢予被告。
  (三)數年來被告帳戶所有資金往來，皆為被告本身所管領、使用，從未聽聞原告提出
    任何區分或計算「原本」、「孳息」之說法。又被告非專業投資人，且證券市場
    或基金市場之投資豈毫無風險，逕以投資利得給付酬庸之理？又原告前於日盛證
    券、元信證券均分別開設證券投資帳戶，得隨時進場買賣股票，根本無須將具有
    風險之投資事業轉由他人操作。且原告在八十六、八十七年間曾自己在日盛證券
    木柵分公司投資股票。況如係夫妻間借用配偶名義投資，實際資金由一人支出乃
    事理之常，則何以兩造結婚數年來，原告從未與被告有任何損益結算、本金取回
    ？由此可知原告所言均為不實。
  (四)如原告所言被告零用金係由原告所給付，原告大可繼續以現金方式給付零用金供
    被告花用，何須授權被告為其管理財產，再以利得支付？又一千三百萬元定存單
    之款項既係為免課徵遺產稅之方式所為之處理，原告卻又稱該筆款項係為補稅用
    ，前後所言實有不一。又該筆定存單既由母親保管二年有餘，若係為補稅，於定
    存單到期後由母親繼續保管即可，何必交由被告管理？基此可之原告所謂一千三
    百萬元乃為補繳遺產稅，暫交被告保管云云與常理不合。其次，若該一千三百萬
    元確為補繳遺產稅之用，又何以分成多筆、多次授權被告投資，除非原告早已預
    測基金與外幣投資穩賺不賠，絕對足敷遺產稅款之繳納，否則原告焉敢將該筆款
    項授權被告投資？其不合理之處，顯而易見。
  (五)關於原告所提九十年五月二十日電話錄音帶譯文乙節，綜觀譯文內容，並無任何
    「被告坦承拿走鉅款」之對話，且自原告央求被告幫忙繳一點（稅）觀之，足證
    原告亦對贈與款項予被告之事毫不爭執。
三、證據：如附件二所示。
丙、本院依職權函請日盛證券股份有限公司（下稱日盛證券）木柵分公司檢送兩造證
    券帳戶資料。
    理    由
一、原告起訴主張：被告自八十四年四月與原告結婚以來，皆賴原告自耕農所得報酬
    和原告之祖業家產所遺留衍生之孳息生活，且因原告罹患疾病，遂自八十六年四
    月二十三日起將原告之金錢暫時存放於被告帳戶，並委由被告管理，再將所衍生
    之法定孳息或因操作股票資金得利之利得作為被告之報酬。迨八十九年十二月十
    三日，原告有一筆一千三百萬元定存到期，原告鑑於委任被告投資理財之故，遂
    應被告之要求，將該筆定期存單之本金及利息結清，同意其中九百萬元供被告在
    花旗銀行信義分行開立台幣便利存款帳戶（0000000000號帳戶），惟
    事隔不過三個月，被告卻於九十年三月十六日無故攜子離家，經陽信信用卡部來
    電告知原告信用卡之附卡於當日有異常消費，原告方察覺被告離家之情，嗣始知
    悉九百萬元已經被告提領。另原告查核以往委任及寄託予被告之金錢後，竟再發
    現前寄託予被告之三百三十七萬七千四百五十五元（其中三百萬元購買富鼎益利
    信基金），其贖回之金額及利息復遭被告提領殆盡。被告顯違反消費寄託契約之
    受寄人及受任人之義務，甚該當不法侵害原告權利之情事。爰依民法第五百九十
    七條、第五百四十四條及第一百八十四條第一項規定，提起本訴等語。
    被告則以：原告迄未證明兩造間有所謂「金錢寄託契約」與「委任契約」之關係
    存在，原告之訴並無理由。又被告在原告就醫檢查出腎衰竭症狀後即辭去工作專
    心照顧原告，原告為肯定與感念被告專心持家、照顧原告及幼子之辛勞，數年來
    便陸續贈與金錢予被告，此情徵諸被告帳戶內所有資金皆由被告本身管領、使用
    ，及原告未曾損益結算之情可明。另原告既稱以現金支付零用金，大可繼續以現
    金方式給付零用金供被告花用，何須授權被告為其管理財產，且從事證券或基金
    投資非無風險，原告卻稱以投資利得為被告之酬庸云云，原告亦開設證券投資帳
    戶，當可自己從事證券交易；又一千三百萬元定存單之款項既係為免課徵遺產稅
    之方式所為之處理，原告卻又稱該筆款項係為補稅用，在在彰顯原告所述不實。
    又該筆定存單既由母親保管二年有餘，若係為補稅，於定存單到期後由母親繼續
    保管即可，何必交由被告管理？其次，該一千三百萬元果為補繳遺產稅之用，原
    告焉敢授權被告投資，豈無視於投資之風險？其不合理之處，顯而易見。至原告
    所提九十年五月二十日電話錄音帶譯文乙節，綜觀譯文內容，並無任何「被告坦
    承拿走鉅款」之對話等語，資為抗辯。
二、查，兩造為夫妻關係，原告自八十六年四月二十三日起即陸續將其設於台北市木
    柵區農會帳戶之一百萬元定期存單解約，匯款入被告設於台北市木柵區農會帳號
    0000000000000號帳戶（原證二），同年四月二十八日、同年五月
    九日自原告設於台北區中小企業銀行提款，匯款至被告前揭帳戶，同年十月三十
    日自台北市木柵區農會提款匯款入被告台北市木柵區農會0000000000
    00號帳戶（原證三），八十七年四月十日現金電匯一百萬元入被告台北市木柵
    區農會0000000000000號帳戶，八十七年十二月十五日及十六日分
    別將存於台北市木柵區農會一百萬元定存解約，復匯至被告台北市木柵區農會0
    00000000000號帳戶（原證三）轉存定存，八十八年十二月九日再解
    約定存，匯款九十九萬六千元至被告台北市木柵區農會00000000000
    00號帳戶（原證二），八十九年五月二十六日將原告設於板信中和分行000
    00000000000號帳戶之結餘款三百三十七萬四千五百五十元匯款至訴
    外人陳載福設於同行00000000000000號帳戶，其中三百萬元用以
    投資富鼎益利信基金，贖回後之款項則於被告前揭台北市木柵區農會00000
    000000000號帳戶（原證三）辦理定存，八十九年十二月十三日原告將
    一千三百萬元定存之本息匯至原告陽信木柵分行帳戶（00000000000
    號），同日將其中一千一百萬元匯款至被告陽信木柵分行（000000000
    0之三號）綜合存款帳戶，該一千一百萬元再匯至被告設於花旗銀行信義分行台
    幣便利存款帳戶（0000000000號帳戶）之事實，業據原告提出存摺解
    本、匯款一千一百萬元匯款資料、被告設於花旗銀行信義分行帳戶貴賓卡等件為
    證（原證二至四、六至九、十五至二十），且為被告所不爭執，固堪信為真正。
    惟被告否認受原告委任處理投資事務，亦未承認受寄託之意思而保管金錢，並辯
    以前揭情詞，是本件爭點在於兩造間有無委任投資及寄託金錢之關係存在。
三、按寄託物為代替物時，如約定寄託物之所有權移轉於受寄人，並由受寄人以種類
    、品質、數量相同之物返還者，為消費寄託；又寄託物為金錢時，推定其為消費
    寄託，民法第六百零二條第一項前段、第六百零三條分別定有明文。本件依原告
    主張其將金錢寄託予被告保管之情，被告於返還寄託物之時即有依上開規定返還
    與寄託時數量相同金錢之義務，惟原告又稱委任被告投資，並以利得做為報酬等
    語，則以投資不保證絕無風險常情而論，被告能否完成穩賺不賠之委任意旨，實
    待商榷。另自原告未敘及投資風險，逕以投資利得為委任報酬之情以觀，此等保
    證絕對獲利之委任內容非但悖於委任之本旨，更非一般投資理財業者所能接受，
    返還與寄託時數量相同金錢恐非未具專業投資理財能力之被告所能達成。再被告
    已否認受此委任及金錢寄託，依民事訴訟法第二百七十七條舉證責任法則，原告
    自有證明被告有受託處理投資事務及受託保管金錢意思之責任。然查：
  (一)原告有前揭交付金錢予被告之事實，雖如前述，惟其原因關係不一，非得遽謂係
    委任及消費寄託。又果係委任投資，何以自八十六年四月二十三日起至九十年三
    月十六日被告離家之日止均未進行結算？又原告不否認於委任期間仍有定存單陸
    續到期，可見原告未將全部金錢交由被告管理，此與原告所述因疾病將錢財委由
    被告管理云云，不無矛盾之處。原告另稱其於日盛證券木柵分公司開立證券投資
    帳戶後，僅進行數筆交易後即全數交由被告進行投資，益見原告委由被告投資云
    云，惟依日盛證券檢送之開戶資料，被告在八十六年三月十四日即開戶，原告於
    同年四月二日方完成開戶手續，如確係委託被告處理投資事務，原告委請被告使
    用已開立之證券帳戶進行即可，要無事後自己開戶之必要，原告在被告開立花旗
    銀行信義分行台幣便利帳戶後，另行開立帳戶，亦同此情形，原告之主張自難信
    實。另高水成生前委託被告買賣股票乙節，雖有證券存摺節本可參（原證三二）
    ，但高水成之證券投資乃使用高水成自己之名義，利用高水成之交割戶進行交易
    ，原告對此既不為否認，由是益見委任被告投資僅單純限於投資，非包含金錢之
    寄託，自不得以被告受高水成委託證券投資之情，逕為被告受原告委任處理投資
    及寄託金錢等事務之認定。
  (二)高水成生前即以原告名義定存一千三百萬元部分，原告因稅賦問題而於八十九年
    六月三十日向國稅局提出補稅之說明，雖有被告不爭之說明書可稽（原證二七）
    ，但原告因受贈而需補稅，與處分一千三百萬元之間，是否有所關連，則仍待原
    告證明，尚非得以原告需要補繳稅款即認定被告所辯受贈與一千三百萬元為不可
    採。又原告就消費寄託被告九百萬元部分，乃謂同意被告在花旗銀行信義分行開
    戶以購買海外基金、歐幣等外幣云云，惟依此等投資項目而言，其利潤均繫於全
    球景氣、受投資國經濟及匯率等因素，縱係花旗銀行之貴賓戶，亦難稱全無風險
    ，原告委任被告進行此部分之投資是否能使本金獲得確保，能否充作稅款，實有
    疑義，故難信原告主張該一千三百萬元為補稅，僅委由被告投資及保管云云為真
    實。
  (三)原告另稱花旗銀行金融卡向由原告保管，足見存於花旗銀行信義分行之九百萬元
    僅暫存於被告處云云。查，被告未離家前乃與原告同住，既屬不爭之事實，則被
    告將該金融卡置放於家中，以此認定該金融卡由原告保管，稍嫌速斷。又縱該金
    融卡果由原告保管，但依原告尚未證明存入該帳戶之九百萬元乃其寄託予被告，
    委由被告投資之金錢之情，本件自難以原告保管金融卡之事實而為有利於原告之
    認定。
  (四)綜上，原告上開主張，尚乏證據可明，非得採信。原告依據被告違背委任意旨及
    應返還消費寄託物，請求被告給付一千二萬元，即自起訴狀繕本送達翌日起至清
    償日止，按年息百分之五計算之利息，於法無據，不能准許。
四、原告又主張告被告設於花旗銀行信義分行帳戶金融卡之密碼於九十年三月十六日
    被告離家當日即由被告掛失停用，果帳戶內之款項係原告所贈與，被告無須掛失
    止付，且旋單方面向台北市文山區第一戶政事務所申請住址變更，繼之至花旗銀
    行信義分行提領九百萬元，甚就在花旗銀行信義分行爭執乙事對被告提出傷害告
    訴及提出通常保護令之聲請，並將原告授權購買之富鼎基金買回，所得價金亦挪
    為己用。另又謊稱原告母親贈與被告之土地所有權狀遺失，逕向台北縣新店地政
    事務所申請補發。此等行徑，在在顯示被告有侵害原告權利之事實，並提出受理
    查詢人口案件登記表、診斷證明書、台北市文山區第一戶政事務所函、富鼎投信
    基金買回確認單、土地所有權狀、台北縣新店市地政事務所書狀補發案件公告通
    知稿等件為證（原證十一至十三、二三至二六），惟原告未能證明其交付九百萬
    元供被告在花旗銀行信義分行開戶及三百萬元公投資富鼎益利信基金贖回（匯款
    三百三十七萬四千五百五十元予陳載福）係本於委任及消費寄託意思，既如前述
    ，被告嗣後提領九百萬元及贖回富鼎益利信基金之本息該當侵權行為，容有疑義
    。另依原告提出被告不爭之電話錄音譯文，堪認被告曾受有原告肢體傷害，則被
    告辯稱因原告之傷害方離家及領款等語，即非全無足採。再被告向台北縣地政事
    務所謊稱所有權狀遺失申請補發之情，縱對原告造成損害，亦與原告請求損害賠
    償之基礎事實不同，非得為本件判決之依據。至兩造於九十年三月十九日在花旗
    銀行信義分行爭執所生之家庭暴力事件，此無非被告離家所衍生者，非當然與原
    告是否委任被告投資及保管金錢之事實相關，仍不得以此認定被告有何侵權行為
    。從而，原告依據侵權行為法律關係，請求被告賠償一千二百萬元，即自起訴狀
    繕本送達翌日起至清償日止，按年息百分之五計算之利息，為無理由，亦難准許
    。
五、原告雖陳明願供擔保聲請宣告假執行，惟原告之訴已經駁回，其此項聲請自失附
    麗，爰駁回之。
六、本件事證已臻明確，兩造其餘攻擊防禦方法均核與判決結果不生影響，茲不再一
    一論述，附此敘明。
據上論結，原告之訴為無理由，依民事訴訟法第七十八條判決如主文。
中　　　華　　　民　　　國　　九十一　　年　　　四　　　月　　　四　　　日
                                            民事第二庭法      官　許純芳
右為正本係照原本作成。
如對本判決上訴，須於判決送達後廿日內向本院提出上訴狀。
中　　　華　　　民　　　國　　九十一　　年　　　四　　　月　　　四　　　日
　　　　　　　　　　　　　　　　　　　　　　　　　　　法院書記官　劉碧輝
附件一：
一、戶籍謄本。
二、被告設於台北市木柵區農會帳號0000000000000號存摺節本。
三、被告設於台北市木柵區農會帳號00000000000000號存摺節本。
四、被告設於陽信木柵分行帳號0000000000之三號存摺節本。
五、除戶戶籍謄本。
六、原告設於陽信木柵分行帳號一七０一００力六九三七帳戶存摺節本。
七、匯款一千一百萬元匯款資料（被告陽信木柵分行第0000000000之三號
    帳戶）。
八、匯款一千一百萬元至被告設於花旗銀行信義分行帳戶之匯款單。
九、被告設於花旗銀行信義分行帳戶貴賓卡。
十、原告陽信信用卡消費對照表。
十一、受理查詢人口案件登記表。
十二、受理查詢人口案件登記表。
十三、診斷證明書。
十四、花旗銀行信義分行九十消管字第六二一號函。
十五、原告設於板信中和分行帳號00000000000000號存摺節本。
十六、身心障礙手冊、全民健康保險證明卡、重大傷病免自行負擔證明卡。
十七、原告設於台北市木柵區農會帳號000000000000號存摺節本。
十八、台北中小企業銀行景美分行帳號00000000000號存摺節本。
十九、台北市木柵區農會帳號00000000000000號存摺節本。
二十、原告匯入陳載福帳號之匯款單。
二一、審理期日筆錄。
二二、存證信函。
二三、台北市文山區第一戶政事務所函。
二四、富鼎投信基金買回確認單。
二五、土地所有權狀。
二六、台北縣新店市地政事務所書狀補發案件公告通知稿。
二七、一千三百萬元補稅說明書。
二八、陽信木柵分行一千三百萬元可轉讓定期存單（解約）。
二九、護照、台胞證。
三十、電話錄音帶及譯文。
三一、本院九十年家護字第一五七號民事裁定。
三二、高水成證券帳戶存摺。
附件二：
一、臺灣台北地方法院檢察署通知、本院民事庭通知書。
